臺灣彰化地方法院民事判決　94年度訴字第318號
原　　　告　丁○○
被　　　告　丙○○
　　　　　　乙○○
共　　　同
訴訟代理人　甲　○
上列當事人間請求分割共有物事件，經本院於民國 94年 7月 13
日言詞辯論終結，判決如下：
    主      文
兩造所共有坐落彰化縣員林鎮○○○段田中央小段伍之伍地號、
地目田、面積伍伍陸平方公尺土地，其分割方法如附圖所示編
號5-5Ａ部分、面積貳肆零零平方公尺，分歸被告丙○○取得；
編號5-5Ｂ部分、面積壹壹捌平方公尺，分歸原告取得；編號
5-5Ｃ部分、面積壹柒柒平方公尺，分歸被告乙○○取得。
訴訟費用由兩造按附表所示比例分擔。
    事實及理由
一、原告起訴主張：坐落彰化縣員林鎮○○○段田中央小段 5-5
    地號、地目田、面積 5,356 平方公尺土地（下稱系爭土地
    ）為兩造所共有，應有部分各如附表所示。系爭土地並無因
    物之使用目的不能分割或契約訂有不分割期限之情形，且兩
    造無法協議分割，爰基於民法第 823 條第 1 項、第 824條
    第 2 項之法律規定，請求准予裁判分割等語。並聲明：如
    主文第一項所示。
二、被告二人均聲明：同意依附圖所示分割方法分割等語。
三、本件原告主張之上開事實，業據其提出土地登記謄本、地籍
    圖謄本在卷為證，經核相符，且為被告所不爭執。按每宗耕
    地分割後每人所有面積未達 0.25 公頃者，不得分割。但本
    條例中華民國 89 年 1 月 4 日修正施行前之共有耕地，均
    得分割為單獨所有，農業發展條例第 16 條第 4 款定有明
    文。依卷附土地登記謄本所載，系爭土地之使用分區經編定
    為特定農業區，使用地類別為農牧用地，地目為田，屬農業
    發展條例第 3 條第 11 款所定耕地，且其面積僅 0.5356公
    頃，按應有部分比例分割後，兩造所取得面積均未達 0.25
    公頃，惟兩造均係於 89 年 1 月 28 日農業發展條例第 16
    條第 4 款修正施行前，即取得系爭土地應有部分，依農業
    發展條例第 16 條第 4 款規定，自不受分割後最小面積之
    限制。本件系爭土地既無因使用目的不能分割，或訂有不分
    割期限之情形，且兩造亦未能達成分割協議，則原告依民法
    第 823 條第 1 項、第 824 條第 2 項之規定，請求分割系
    爭土地，即屬有據，應予准許。
四、按共有人因共有物分割之方法不能協議決定，而提起分割共
    有物之訴，應由法院斟酌共有物之性質、共有人之意願、全
    體共有人之利益、經濟效用等因素，秉持公平原則，而為適
    當之分配。經查：(一)系爭土地上如附圖所示編號 5-5 Ａ部
    分，由被告丙○○種植水果；編號 5-5 Ｂ部分，由原告種
    植櫻花；編號 5-5 Ｃ部分，由被告乙○○種植稻米。且系
    爭土地南側面鄰彰化縣員林鎮○○路 ○ 段 177 巷，可作為
    對外通行之用等情，經本院會同彰化縣員林地政事務所人員
    現場勘驗明確，作成勘驗筆錄在卷可考，復為兩造所不爭執
    ，應認屬實，且兩造對於出入通路、灌溉用水與排水溝渠位
    置亦均無意見。(二)兩造均同意依附圖所示分割方法分割。(三)
    本院審酌系爭土地之性質與形狀、共有人之意願、全體共有
    人之利益、對外通行之需求等一切情狀，認為以附圖所示分
    割方法分割，使全體之共有人分得之位置均得藉既有巷道相
    聯絡，使系爭土地能有效利用，並能兼顧共有人利益均等，
    符合系爭土地利用的最大經濟價值，應屬適當。綜上所述，
    系爭土地之分割以如原告所提附圖所示方法尚稱適當公平，
    原告請求裁判分割系爭土地，為有理由，應予准許。兩造共
    有前項土地之分割方法，應如主文第一項所示。
五、訴訟費用負擔之依據：民事訴訟法第78條、第80條之1。
中　　華　　民　　國　　94　　年　　 7  　月　　27　　日
                  民事第一庭   法　官　吳俊螢
以上正本係照原本作成
如對本判決上訴，須於判決送達後20日內向本院提出上訴狀
中　　華　　民　　國　　94　　年　　 7  　月　　27　　日
                    　　　　   書記官  林文斌
附表：
┌──┬───────┬──────────────┐
│編號│共有人姓名    │應有部分（訴訟費用負擔比例）│
├──┼───────┼──────────────┤
│ １ │丙○○        │3927/8764                   │
├──┼───────┼──────────────┤
│ ２ │乙○○        │2901/8764                   │
├──┼───────┼──────────────┤
│ ３ │丁○○        │1936/8764                   │
└──┴───────┴──────────────┘
